臺灣高等法院民事裁定　　　　　　　　　96年度抗字第1984號
抗　告　人　財團法人臺北市私立復興實驗高級中學
法定代理人　甲　○
代　理　人　時　傑律師
上列抗告人因與相對人乙○○間請求侵權行為損害賠償事件，對
於中華民國96年10月31日臺灣臺北地方法院96年度訴字第5870號
裁定，提起抗告，本院裁定如下：
    主  文
抗告駁回。
抗告費用由抗告人負擔。
    理  由
一、抗告人於原法院起訴及本院抗告意旨略以：
  (一)相對人為伊小學部課後才藝班足球教師，於民國94年2月24
    日下午4點30分上課示範踢球時，不慎傷及學生鄭兆宇左眼
    ，致鄭兆宇受有黃斑部及玻璃體切除之傷害。事後伊、相對
    人與學生家長於94年7月26日達成民事和解，訂立和解書（
    下稱系爭和解書），相對人並於94年7月25日出具切結書（
    下稱系爭切結書），同意伊賠償新台幣（下同）350萬元予
    鄭兆宇之法定代理人，由伊先行支付並負擔其中110萬元，
    另240萬元由相對人負擔，並約定相對人服完兵役後每月攤
    還伊2萬元，如一期未履行，視為全部到期。然相對人於95
    年10月30日服完兵役後，均未償還，伊於96年5月28日催告
    償還代墊賠償款，相對人仍置之不理。
  (二)本件係因侵權行為損害賠償和解契約之履行所生之訴訟，系
    爭和解書已載明三方間因履行本合約條款發生爭議時，同意
    以原法院為第一審管轄法院。另相對人出具之切結書，其要
    點均包括於續訂之和解書內，不因切結書未訂有合意管轄而
    受影響。本件相對人按月「攤還學校二萬元」，故債務履行
    地為伊之所在地即台北市，且本件侵權行為發生地亦在台北
    市，故依民事訴訟法第12條、第15條之規定，原法院有管轄
    權，詎原法院未傳喚相對人到庭說明，逕將本件訴訟裁定移
    由台灣台南地方法院管轄，於法未合，爰求為廢棄原裁定云
    云。
二、原法院裁定意旨略以：相對人住所地係在台南縣歸仁鄉，依
    民事訴訟法第1條第1項之規定，應由台灣台南地方法院管轄
    。又本件係因履行切結書而涉訟，而非因履行系爭和解書而
    爭訟，系爭切結書亦無定約定管轄法院之合意，自難因系爭
    和解書定有合意管轄條款，即認本件訴訟亦已有管轄法院之
    合意。又系爭切結書內所謂之「學校」，實係一契約主體即
    抗告人之簡稱，而非契約履行地點之指定，抗告人所提相關
    證據資料，亦無法證明兩造曾約定以台北市為債務履行地，
    尚難認兩造有約定債務履行地之意思。另抗告人係本於系爭
    切結書有所請求，並非本於侵權行為而涉訟，自無民事訴訟
    法第15條第1項之適用，而裁定移由台灣台南地方法院管轄
    。相對人未對原法院裁定聲明不服。
三、按訴訟，由被告住所地之法院管轄；訴訟之全部或一部，法
    院認為無管轄權者，依原告聲請或依職權以裁定移送其管轄
    法院，民事訴訟法第1條第1項前段、第28條第1項分別定有
    明文。經查：
  (一)依抗告人所陳述之原因事實，係認已先行支付賠償金350萬
    元予受傷學生鄭兆宇之法定代理人，並分擔其中之110萬元
    ，另240萬元應由受僱人即相對人自服完兵役後，按月攤還2
    萬元，相對人卻未償因而訴請給付等情，則本件相對人之住
    所地係台南縣歸仁鄉○○村○○路193巷2號5樓之1，有系爭
    切結書上相對人之住所為憑，依民事訴訟第1條第1項前段之
    規定，本件訴訟應由相對人住所地之台灣台南地方法院管轄
    ，合先敘明。
  (二)抗告人認系爭和解書已明示合意由原法院管轄，自應由原法
    院管轄云云，然查系爭和解書於94年7月26日訂立，立和解
    書人為抗告人（即甲方）、相對人（即乙方）、鄭兆宇之法
    定代理人鄭國棟（即丙方，見原審卷第16頁），該和解書第
    1條係約定「甲方同意賠償丙方新台幣參佰伍拾萬元整，於
    和解成立時，由甲方交付即期支票予丙方收訖」，此外，未
    提及僱用人即抗告人、受僱人即相對人間就350萬元賠償金
    額之內部分擔及求償問題。而系爭切結書係相對人於94年7
    月25日書立後交予抗告人收執，相對人同意分攤240萬元並
    自服完兵役後，按月攤還2萬元，如其中一期未履行，視為
    全部到期等情（見原審卷第15頁），顯見為兩造就350萬元
    賠償金之內部分攤及求償事宜另為約定，且無合意由原法院
    管轄之約款。故系爭和解書、切結書，二者簽定之日期有別
    ，當事人並不相同，內容亦有差異，尚難認系爭切結書亦涵
    攝於系爭和解書內，均應一體適用系爭和解書第四條：「如
    三方間因履行本和解書條款發生爭議時，同意以台灣台北地
    方法院為第一審管轄法院」之約定，故抗告人認系爭切結書
    亦應適用系爭和解書合意管轄之約定云云，於法無據。
  (三)抗告人再認分期攤還之履行地為台北市，原法院自有管轄權
    云云，查民事訴訟法第12條「因契約涉訟者，如經當事人定
    有債務履行地，得由該履行地之法院管轄」之規定，以因契
    約涉訟，經當事人定有債務履行地，始有適用，是項約定雖
    不以書面或明示為必要，即言詞或默示為之，亦非法所不許
    ，惟仍以當事人間有約定債務履行地之為必要。觀之系爭切
    結書係記載：「應於本人（指相對人）服完兵役後，每月攤
    還學校二萬元」等語，顯係指每月清償2萬元之受償對象為
    抗告人，並無債務履行地為台北市之約定，是抗告人認「攤
    還學校」字句即為債務履行地台北市之約定云云，尚有誤會
    。
  (四)又民事訴訟法第15條第1項所定之因侵權行為涉訟者，得由
    行為地之法院管轄，此之「因侵權行為涉訟」，專指本於侵
    權行為而提起損害賠償之訴而言。本件依抗告人所陳述之原
    因事實，抗告人顯非因相對人為侵權行為，而權利受侵害之
    人，換言之，兩造間無侵權行為之法律關係存在，且抗告人
    係本於侵權行為損害賠償之內部求償關係，兩造另行約定分
    攤金額及分期履行而衍生之訴訟，即非屬上開條款所指之本
    於侵權行為而涉訟，上開條款應無適用餘地，故抗告人認依
    上開條款原法院有管轄權云云，亦不足採。
  (五)另管轄權之有無，為法院應依職權調查之事項，如受訴法院
    審查事件之結果，認其對該事件全部或一部無管轄權時，即
    應將該事件之全部或一部，裁定移轉由有管轄權之法院審理
    之，並不以需通知相對人到庭陳述意見為必要。故抗告人指
    摘原法院未請相對人到庭說明其真意，程序未合云云，亦非
    可取。
四、綜上，原法院對本件訴訟無管轄權，其裁定移由台灣台南地
    方法院管轄，於法並無不合。抗告意旨指摘原裁定不當，求
    為廢棄，即非有據，應予駁回。
五、據上論結，本件抗告為無理由，爰裁定如主文
中　　華　　民　　國　　96　　年　　12　　月　　12　　日
                    民事第十六庭
                        審判長法　官  沈方維
　　　　　　　　　        　　法　官  湯美玉
　　　　　　　　　      　　　法　官  呂淑玲
正本係照原本作成。
本裁定除以適用法規顯有錯誤為理由，並經本院許可外，不得再
抗告。如提起再抗告，應於收受後10日內委任律師為訴訟代理人
向本院提出再抗告狀。並繳納再抗告費新台幣１千元。
中　　華　　民　　國　　96　　年　　12　　月　　12　　日
　　　　　　　　　　　　　　　書記官  明祖全
